臺灣板橋地方法院刑事判決　　　　　　　96年度易字第2862號
公　訴　人　臺灣板橋地方法院檢察署檢察官
被　　　告　乙○○
　　　　　　　　　　　5樓
　　　　　　　　　　（現另案羈押於臺灣臺北看守所）
上列被告因偽造文書案件，經檢察官提起公訴（96年度偵字第
16563 號）及移送併案審理（96年度偵字第16967 號），本院依
簡式審判程序判決如下：
    主  文
乙○○行使偽造私文書，足以生損害於公眾及他人，處有期徒刑
肆月，如易科罰金，以新臺幣壹仟元折算壹日；減為有期徒刑貳
月，如易科罰金，以新臺幣壹仟元折算壹日。
如附表所示文件上偽造之「甲○○」之署押共計陸拾玖枚（含簽
名貳拾枚、指印肆拾玖枚）均沒收。
    事  實
一、乙○○因施用毒品案件而經臺灣臺北地方法院自民國95年10
    月27日發布通緝，詎其於96年3 月20日下午4 時20許，在臺
    北縣五股鄉○○路○段577 巷80弄81號3 樓，因涉嫌施用毒
    品案件為臺北市政府警察局松山分局查獲時，為求掩飾身份
    以規避查緝，竟在如附表所示之時、地，冒用「甲○○」之
    名義應訊，並先後在如附表所示文件上接續偽造「甲○○」
    之署押共計六十九枚（內含簽名二十枚及指印四十九枚，詳
    細簽名及指印枚數如附表所示，檢察官起訴書附表漏列指紋
    卡片內之偽造雙手指印各二枚）。其中在刑案權利告知書、
    逮捕通知書本人通知聯、親友通知聯各一份上偽造「甲○○
    」之簽名及指印，乃係以「甲○○」之名義偽造該等私文書
    ，依序表示「甲○○」接受告知權利、收受逮捕通知及不須
    通知親友之意思表示，並將前開偽造之私文書持交予承辦員
    警而行使之，足以生損害於甲○○及各該警察、偵查機關對
    於犯罪偵查之正確性。嗣檢察官聲請本院以96年度毒聲字第
    860 號裁定令「甲○○」入勒戒處所觀察、勒戒後，甲○○
    本人提出抗告，經檢察官囑託內政部刑事警察局比對乙○○
    所按捺之指紋卡片後，發覺為乙○○冒名應訊，而悉上情。
二、案經臺灣板橋地方法院檢察署檢察官自行簽分偵查起訴及移
    送併案審理（併案部分與本案係同一事實關係）。
    理  由
一、本件被告乙○○所犯係死刑、無期徒刑、最輕本刑為三年以
    上有期徒刑以外之罪，其於準備程序中就被訴事實為有罪之
    陳述，經法官告知簡式審判程序之旨，並聽取公訴人及被告
    之意見後，本院業已於96年10月19日依刑事訴訟法第273 條
    之1 第1 項之規定，合議裁定由受命法官獨任進行簡式審判
    程序，合先敘明。
二、前揭事實業據被告於本院審理中坦承不諱，核與證人洪慈鄖
    、甲○○於偵查中所為之證述相符，並有內政部警政署刑事
    警察局96年6 月5 日刑紋字第0960082466號鑑驗書一份附卷
    可稽，及如附表所示之各文件及其上被告所偽造「甲○○」
    之簽名及指印共計六十九枚在卷可按，足認被告上開不利於
    己之自白與事實相符。據此，本案事證明確，被告犯行洵堪
    認定。
三、論罪科刑部分：
(一)按被告於刑案權利告知書、逮捕通知書本人通知聯、親友通
    知聯各一份上偽造「甲○○」之簽名及指印，分別表示「甲
    ○○」接受告知權利、收受逮捕通知及不須通知親友之意思
    表示，並將該等偽造之私文書持交予承辦員警而行使之，均
    足以生損害於甲○○及各該警察、偵查機關對於犯罪偵查之
    正確性（最高法院90年台上字第6057號、93年台上字第646
    號判決意旨參照）。又偽簽他人之姓名並按捺指印，該指印
    同為代表該被冒用者之姓名，作用及效力與署押無異。故核
    被告所為，係犯刑法第216 條、第210 條之行使偽造私文書
    罪。公訴意旨認僅係觸犯刑法第217 條之偽造署押罪，容有
    未洽，惟起訴之基本事實同一，本院自仍應予以審理，並依
    法變更起訴法條為上開行使偽造私文書罪。復按被告上開偽
    造私文書行為中之偽造署押行為，係屬偽造私文書之階段行
    為而不另論罪。又被告冒名應訊，主觀上當然有自始至終在
    同一刑事案件各階段中偽造私文書及署押之意思，因此各個
    舉動不過為犯罪行為之一部分，是同一刑案案件中之數偽造
    行為可視為一刑事訴訟程序之數個階段，不過係行為接續而
    完成整個犯罪，顯係基於單一犯意接續所為，侵害單一法益
    ，應包括於一行為予以評價，為接續犯，論以一罪。故被告
    同次為警查獲後在附表所示之其餘文件上偽造「甲○○」署
    押之行為，因係承繼上開偽造私文書行為中偽造署押行為之
    同一犯意接續所為，仍係侵害相同之單一法益，自亦應包含
    於上開偽造署押之單純一罪內而不另論處。
(二)本院爰審酌被告前有違反毒品危害防制條例之前科，有卷附
    臺灣高等法院被告前案紀錄表乙份可按，素行非佳，其為逃
    避通緝，冒他人之名應訊，而影響警察、偵查機關之調查及
    他人權益，及犯罪後坦承犯行之態度等一切情狀，量處如主
    文所示之刑，並諭知易科罰金之折算標準。又被告係在96年
    4 月24日前為本案犯行，符合中華民國九十六年罪犯減刑條
    例所定之減刑要件，應依該條例第2 條第1 項第3 款之規定
    ，減其刑期二分之一，併諭知減後之刑之易科罰金折算標準
    。
(三)扣案偽造之「甲○○」署押共計六十九枚（內含簽名二十枚
    及指印四十九枚，詳細簽名及指印枚數如附表所示），均應
    依刑法第219 條之規定宣告沒收。
據上論斷，應依刑事訴訟法第273 條之1 第1 項、第299 條第1
項前段、第300 條，刑法第216 條、第210 條、第41條第1 項前
段、第219 條，中華民國九十六年罪犯減刑條例第2 條第1 項第
3 款、第7 條，判決如主文。
本案經檢察官吳宗光到庭執行職務。
中　　華　　民　　國　　96　　年　　10　　月　　31　　日
                  刑事第十七庭  法　官 張紹省
上列正本證明與原本無異。
如不服本判決，應於判決送達後十日內敘明上訴理由，向本院提
出上訴狀 (應附繕本) ，上訴於臺灣高等法院。
                                書記官 周雅玲
中　　華　　民　　國　　96　　年　　10　　月　　31　　日
附錄本案論罪科刑法條全文：
刑法第二百十條
偽造、變造私文書，足以生損害於公眾或他人者，處五年以下有
期徒刑。
刑法第二百十六條
行使第二百十條至第二百十五條之文書者，依偽造、變造文書或
登載不實事項或使登載不實事項之規定處斷。
附表：（以下頁數均為臺灣板橋地方法院檢察署96年度毒偵字第
      2476號毒品危害防制條例案件偵查卷）
┌──┬─────┬────┬────┬───────┐
│編號│ 文書名稱 │偽造內容│時    間│地          點│
│    │（卷附處）│        │        │              │
├──┼─────┼────┼────┼───────┤
│ 1  │指紋卡片（│甲○○雙│96年3 月│臺北市政府警察│
│    │第8頁）   │手指印各│22日晚間│局松山分局    │
│    │          │二枚    │6 時15分│              │
│    │          │        │許      │              │
├──┼─────┼────┼────┼───────┤
│ 2  │搜索扣押筆│甲○○簽│同上    │同上          │
│    │錄（第11、│名、指印│        │              │
│    │12頁）    │各二枚  │        │              │
├──┼─────┼────┼────┼───────┤
│ 3  │扣押物品目│甲○○簽│同上    │同上          │
│    │錄表（第13│名、指印│        │              │
│    │頁）      │各二枚  │        │              │
├──┼─────┼────┼────┼───────┤
│ 4  │第一次警詢│甲○○簽│同上    │同上          │
│    │筆錄（第14│名三枚、│        │              │
│    │至17頁）  │指印九枚│        │              │
├──┼─────┼────┼────┼───────┤
│ 5  │第二次警詢│甲○○簽│96年3 月│同上          │
│    │筆錄（第18│名三枚、│22日晚間│              │
│    │、19頁）  │指印五枚│9 時許  │              │
├──┼─────┼────┼────┼───────┤
│ 6  │第三次警詢│甲○○簽│96年3 月│同上          │
│    │筆錄（第20│名二枚、│23日上午│              │
│    │、21頁）  │指印四枚│9 時10分│              │
│    │          │        │許      │              │
├──┼─────┼────┼────┼───────┤
│ 7  │毒品初步檢│甲○○簽│96年3 月│同上          │
│    │驗圖片說明│名、指印│22日晚間│              │
│    │表（第30頁│各一枚  │6 時許  │              │
│    │）        │        │        │              │
├──┼─────┼────┼────┼───────┤
│ 8  │毒品初步檢│甲○○簽│96年3 月│同上          │
│    │驗報告書（│名、指印│22日晚間│              │
│    │第31頁）  │各一枚  │6 時20分│              │
│    │          │        │許      │              │
├──┼─────┼────┼────┼───────┤
│ 9  │口卡片（第│甲○○簽│96年3 月│同上          │
│    │35頁）    │名、指印│22日晚間│              │
│    │          │各一枚  │6 時15分│              │
│    │          │        │許      │              │
├──┼─────┼────┼────┼───────┤
│ 10 │逮捕通知書│甲○○簽│96年3 月│同上          │
│    │二份（第37│名、指印│22日晚間│              │
│    │、38頁）  │各二枚  │6 時18分│              │
│    │          │        │許      │              │
├──┼─────┼────┼────┼───────┤
│ 11 │刑案權利告│甲○○簽│96年3 月│同上          │
│    │知書（第41│名、指印│22日晚間│              │
│    │頁）      │各一枚  │6 時15分│              │
│    │          │        │許      │              │
├──┼─────┼────┼────┼───────┤
│ 12 │尿液檢體委│甲○○簽│96年3 月│同上          │
│    │驗單（第65│名、指印│22日晚間│              │
│    │頁）      │各一枚  │6 時許  │              │
├──┼─────┼────┼────┼───────┤
│ 13 │檢察官詢問│甲○○簽│96年3 月│臺灣板橋地方法│
│    │筆錄（第57│名一枚  │23日下午│院檢察署      │
│    │頁）      │        │5 時27分│              │
│    │          │        │許      │              │
└──┴─────┴────┴────┴───────┘
